臺灣高雄地方法院刑事判決　　　　　　　　　　　　九十三年度訴字第二四○九號
　　公　訴　人　臺灣高雄地方法院檢察署檢察官
　　被　　　告　丁○○　男　二.
　　指定辯護人　本院公設辯護人　乙○○
右列被告因毒品危害防制條例案件，經檢察官提起公訴（九十三年度偵字第一五三一
四號），本院判決如左：
    主  文
丁○○共同轉讓第二級毒品，未遂，處有期徒刑貳年捌月。扣案之錠劑伍顆（均內含
第二級毒品3,4─亞甲基雙氧甲基安非他命、第二級毒品3,4─亞甲基雙氧─Ｎ─乙基
安非他命、第三級毒品愷他命成分，淨重壹點參公克）沒收銷燬之，扣案之愷他命粉
末伍包（驗後毛重合計肆公克）、包裝袋壹個（淨重零點肆公克）沒收。
    事  實
一、丁○○明知3,4─亞甲基雙氧甲基安非他命（ＭＤＭＡ，下稱ＭＤＭＡ）、 3,4
    ─亞甲基雙氧─Ｎ─乙基安非他命（ＭＤＥＡ，下稱ＭＤＥＡ）及愷他命（Ｋ他
    命、Ketamine），分別係毒品危害防制條例第二條第二項第二款及第三款所稱之
    第二級毒品及第三級毒品，不得轉讓、持有，竟與真實姓名年籍不詳綽號「阿呆
    」之成年男子及丙○○（另案審理中）共同基於轉讓第二級毒品及第三級毒品之
    犯意聯絡，先由該綽號「阿呆」之成年男子於民國九十三年七月三十一日凌晨二
    時許，在高雄市○○路與復興路口，將其內均含第二級毒品ＭＤＭＡ、ＭＤＥＡ
    與第三級毒品愷他命成分之錠劑五顆（淨重一點三公克，盛裝上開錠劑五顆之包
    裝袋淨重零點四公克）及內含第三級毒品愷他命成分之粉末五包（驗前毛重合計
    四點一五公克，驗後毛重合計四公克）交予丁○○，囑託丁○○將前開錠劑、粉
    末帶至高雄市○○區○○街與德民路口，轉讓而交付予真實姓名年籍不詳綽號「
    維維」之成年男子，丁○○再於同日凌晨四時二十分許，在高雄縣梓官鄉○○○
    路五一號「城市○○○○路咖啡店內，將上開錠劑、粉末交予丙○○，囑託丙○
    ○將前揭錠劑、粉末帶至高雄市○○區○○街與德民路口，轉讓而交付予該綽號
    「維維」之成年男子。迨於同日凌晨四時三十分許，丙○○攜帶上開錠劑、粉末
    至高雄市○○區○○街與德民路口，欲將該錠劑、粉末轉讓而交付予該綽號「維
    維」之成年男子，尚未將上開錠劑、粉末轉讓而交付予該綽號「維維」之成年男
    子，即為警查獲，並扣得綽號「阿呆」之成年男子所有之上開錠劑五顆、供轉讓
    第二級毒品及第三級毒品所用之盛裝前揭錠劑五顆之包裝袋一個，及綽號「阿呆
    」之成年男子所有供轉讓第三級毒品所用之愷他命粉末五包而未遂。
二、案經高雄市政府警察局左營分局報請臺灣高雄地方法院檢察署檢察官偵查起訴。
    理  由
壹、程序部分：
  一、按刑事訴訟法關於證人之訊問，採具結制度，其用意在擔保證言之真實性及憑
      信性，並提高證人之責任心及警戒心，使為誠實之陳述，是具結乃證言真實性
      之程序擔保，故刑事訴訟法第一百五十八條之三明定：「證人、鑑定人依法應
      具結而未具結者，其證言或鑑定意見，不得作為證據」。查證人丙○○係被告
      以外之第三人，本質上屬於證人，且無依法不得命其具結之原因，然檢察官於
      偵查中在九十三年七月三十一日訊問證人丙○○時，並未命其具結，揆諸前揭
      說明，證人丙○○前開於偵查中之證言，應無證據能力。至證人丙○○於司法
      警察調查詢問時雖未具結，惟因刑事訴訟法並無司法警察詢問證人應命具結之
      明文，此觀之刑事訴訟法第一百九十六條之一第二項並未準用同法第一百八十
      六條之規定自明，是證人丙○○於司法警察調查詢問時雖未具結，然核與同法
      第一百五十八條之三所定「依法應具結而未具結」之情形尚屬有間，附此敘明
      。
  二、次按，被告以外之人於審判外之言詞或書面陳述，除法律有規定者外，不得作
      為證據；再被告以外之人於檢察事務官、司法警察官或司法警察調查中所為之
      陳述，與審判中不符時，其先前之陳述具有較可信之特別情況，且為證明犯罪
      事實存否所必要者，得為證據；又被告以外之人於審判外之陳述，雖不符刑事
      訴訟法第一百五十九條之一至同法第一百五十九條之四之規定，而經當事人於
      審判程序同意作為證據，法院審酌該言詞陳述或書面陳述作成時之情況，認為
      適當者，亦得為證據，刑事訴訟法第一百五十九條第一項、第一百五十九條之
      五第一項分別定有明文。經查，證人丙○○於司法警察調查中所為之陳述，雖
      為證人丙○○於審判外之陳述，屬於傳聞證據，且檢察官及被告於審判中均未
      聲請傳喚證人丙○○，亦不存在其於司法警察調查中所為之陳述，與審判中不
      符之情形，惟檢察官及被告於審判程序均同意以證人丙○○於司法警察調查中
      所為之陳述，作為證據，本院審酌上開言詞及書面陳述作成時之證據取得過程
      並無瑕疵，且與待證事實具有關連性等情況，認為適當，應認依刑事訴訟法第
      一百五十九條之五第一項之規定，得為證據，而有證據能力。
貳、實體部分：
  一、訊據被告丁○○對於右揭時地受該綽號「阿呆」之成年男子之囑託，送交上開
      錠劑五顆、粉末五包予該綽號「維維」之成年男子，乃於上開時地，另行囑託
      丙○○將前揭錠劑五顆、粉末五包送至前述地點，交予該綽號「維維」之成年
      搖頭丸五顆、Ｋ他命五包，係丁○○委託伊送至高雄市○○區○○街與德民路
      口，丁○○係於九十三年七月三十一日凌晨四時二十分許，在高雄縣梓官鄉○
      ○○路五一號「城市○○○○路咖啡店內，委託伊將搖頭丸五顆、Ｋ他命五包
      ，送予綽號「維維」之友人等語（參見警卷第三、四頁），於偵查中結證：係
      丁○○請伊送交搖頭丸及Ｋ他命予「維維」等語（參見偵查卷第二十七頁）相
      符，而扣案之錠劑五顆，淨重一點三公克，包裝袋重零點四公克，已經本院驗
      屬實，有勘驗筆錄一份在卷可按，且經臺灣高雄地方法院檢察署檢察官送請高
      雄醫學大學附設中和紀念醫院（下稱高醫附設醫院）檢驗結果，均含第二級毒
      品ＭＤＭＡ、ＭＤＥＡ及第三級毒品愷他命成分；扣案之粉末五包，驗前毛重
      四點一五公克、驗後毛重四公克，內含第三級毒品愷他命成分，有高醫附設醫
      院九三○八─二八七號、九三○八─二八八號檢驗報告各一份在卷足據（參見
      偵查卷第十七頁、第十八頁），足認被告前揭自白，核與事實相符，堪予採信
      。次按，共同正犯之成立，祇須具有犯意之聯絡，行為之分擔，既不問犯罪動
      機起於何人，亦不必每一階段犯行，均經參與。且共同正犯之意思聯絡，原不
      以數人間直接發生者為限，即有間接之聯絡者，亦包括在內。如甲分別邀約乙
      、丙犯罪，雖乙、丙間彼此並無直接之聯絡，亦無礙於其為共同正犯之成立（
      最高法院三十四年上字第八六二號、七十七年臺上字第二一三五號判例意旨參
      照）。本件綽號「阿呆」之成年男子與丙○○彼此間雖未直接之聯絡，惟被告
      與綽號「阿呆」之成年男子，及與丙○○之間，既分別有將上開錠劑、粉末交
      予該綽號「維維」之成年男子之犯意聯絡，可知綽號「阿呆」之成年男子與丙
      ○○間，對於轉讓上開錠劑、粉末，應有間接之犯意聯絡，被告與綽號「阿呆
      」之成年男子及丙○○三人間，為共同正犯無疑。至被告雖於司法警察調查中
      供稱：係伊央請丙○○送交搖頭丸五顆、Ｋ他命五包至高雄市○○區○○街與
      德民路口予「維維」，收取四千二百元等語（參見警卷第十一頁、第十二頁、
      第十五頁），於偵查中供承：有請丙○○向「維維」收取四千二百元等語（參
      見偵查卷第五頁），於本院審判中供認：伊確有央請丙○○向「維維」收取四
      千二百元等語（參見本院九十四年二月十六日審判筆錄），核與證人丙○○於
      司法警察調查中證稱：丁○○委託伊將搖頭丸五顆、Ｋ他命五包送予綽號「維
      維」之友人，並收取四千二百元等語（參見警卷第三頁、第四頁），於偵查中
      結證：丁○○請伊將搖頭丸及Ｋ他命交予「維維」，並向「維維」收取四千二
      百元等語（參見偵查卷第二十七頁）相符，足認被告於右揭時地交付上開錠劑
      、粉末予丙○○，囑託丙○○送交該綽號「維維」之成年男子時，確有同時央
      請丙○○向「維維」收取四千二百元等情無疑，然查，被告於司法警察調查中
      供稱：不知前揭錠劑、粉末是否毋須代價等語（參見本院九十四年二月十六日
      審判期日對於被告於九十三年七月三十一日八時二十分許至同日九時二十分止
      所製作警詢筆錄之錄音帶之勘驗筆錄），於本院審判中供承：不知為何收取四
      千二百元，亦不知所收取者係何項款項等語（參見本院審判筆錄），是該四千
      二百元究係前開錠劑、粉末之代價，抑或僅係綽號「阿呆」之成年男子央請被
      告順道收取之金錢，而與上開錠劑、粉末無關？又果係上開錠劑、粉末之代價
      ，綽號「阿呆」之成年男子究係如何取得前揭錠劑、粉末？如係向他人販入，
      販入時是否即有轉賣營利之意圖？又如係綽號「阿呆」之成年男子向他人販入
      ，其販入，且販入時並無轉賣營利之意圖，其囑託被告向綽號「維維」收取金
      錢，有無營利之意圖？均無從據以論斷，本諸罪疑唯輕之證據法則，自不能僅
      憑被告及證人丙○○上開供述，遽認該綽號「阿呆」之成年男子意圖營利而販
      入或有意賣出前揭錠劑、粉末，且被告與之並有犯意聯絡及行為分擔，而為不
      利被告犯罪事實之認定。綜上所陳，本件事證明確，被告犯行洵堪認定。
  二、查ＭＤＭＡ、ＭＤＥＡ及愷他命分別係毒品危害防制條例第二條第二項第二款
      所明定之第二級毒品及第三級毒品，不得轉讓、持有。被告於右揭時地以前述
      方式，轉讓第二級毒品及第三級毒品予綽號「維維」之成年男子而不遂，核被
      告所為，係犯毒品危害防制條例第八條第五項、第二項之轉讓第二級毒品未遂
      罪及同條第五項、第三項之轉讓第三級毒品未遂罪。至公訴意旨雖認被告前揭
      所為，係犯同條例第四條第二項之販賣第二級毒品罪及同條第三項之販賣第三
      級毒品罪，惟按，毒品危害防制條例第四條第二項、第三項所稱之販賣，必須
      以行為人係意圖營利，而販入或賣出，或二者兼而有之，方足構成，若行為人
      非基於營利之目的，將毒品之所有權移轉予他人，則屬轉讓之範圍。本件既無
      具體證據足認該綽號「阿呆」之成年男子意圖營利而販入或有意賣出前揭錠劑
      、粉末，且被告與之並有犯意聯絡及行為分擔，為前所述，自難遽以販賣第二
      級毒品罪及販賣第三級毒品罪論處。公訴人認被告係犯同條例第四條第二項之
      販賣第二級毒品罪及同條第三項之販賣第三級毒品罪，容有未洽，惟其基本事
      實同一，本院自應予以審理，並變更其起訴法條。另按，毒品危害防制條例所
      稱之運輸，係指單純運輸並無他項目的者而言，若以販賣目的而從事於搬運之
      行為，仍成立意圖販賣而持有。否則單純為轉讓、施用等目的所為之搬運毒品
      行為，豈不皆應依運輸毒品論罪（最高法院九十二年度臺上字第一一八四號判
      決意旨參照）。本件被告既基於轉讓之目的搬運上開毒品，揆諸前揭說明，自
      不構成運輸第二級毒品罪及運輸第三級毒品罪，附此敘明。被告與該綽號「阿
      呆」之成年男子、丙○○有犯意聯絡及行為分擔，為共同正犯。被告持有第二
      級毒品及第三級毒品之低度行為，分別為轉讓第二級毒品及轉讓第三級毒品之
      高度行為所吸收，均不另論罪。又被告以一轉讓行為，同時轉讓第二級毒品Ｍ
      ＤＭＡ、ＭＤＥＡ及第三級毒品愷他命，係一行為觸犯數罪名，為想像競合犯
      ，應從一重之轉讓第二級毒品未遂罪處斷。被告已著手於轉讓第二級毒品及轉
      讓第三級毒品之實行而不遂，為未遂犯，應依刑法第二十六條前段規定，減輕
      其刑。爰審酌被告同時轉讓第二級毒品ＭＤＭＡ、ＭＤＥＡ及第三級毒品愷他
      命，嚴重危害他人身心健康，惡性非輕，並審酌其犯罪後坦承犯行態度尚稱良
      好等一切情狀，量處如主文所示之刑，以資懲儆。
  三、扣案之錠劑五顆，淨重一點三公克，包裝重零點四公克，業經本院勘驗屬實，
      有勘驗筆錄一份在卷可按，而上開錠劑五顆，其內均含有第二級毒品ＭＤＭＡ
      、ＭＤＥＡ及第三級毒品愷他命之成分，此有高醫附設醫院九三○八─二八七
      號檢驗報告一份附卷足據，其中第三級毒品愷他命成分既無法與第二級毒品Ｍ
      ＤＭＡ、ＭＤＥＡ成分析離，應整體視為查獲之第二級毒品ＭＤＭＡ及ＭＤＥ
      Ａ，依毒品危害防制條例第十八條第一項前段之規定，不問屬於犯人與否，均
      宣告沒收銷燬之。再盛裝上開錠劑五顆之包裝袋一個，乃綽號「阿呆」之成年
      係盛裝前開錠劑五顆所用，自屬供轉讓第二級毒品及第三級毒品所用之物，可
      知該包裝袋一個，應屬被告之共犯綽號「阿呆」之成年男子所有供轉讓第二級
      毒品及第三級毒品犯罪所用之物，應依毒品危害防制條例第十九條第一項之規
      定，宣告沒收之。另扣案之粉末五包，驗前毛重四點一五公克，驗後毛重四公
      克，均含有第三級毒品愷他命之成分，有高雄醫學大學附設中和紀念醫院九三
      ○八─二八八號檢驗報告一份附卷可考，又該粉末五包，為綽號「阿呆」之成
      年男子所有，亦經被告於警詢中供承無訛（參見警卷第十一頁），且係綽號「
      阿呆」囑託被告送交而轉讓予綽號「維維」之成年男子之物，足見上開粉末五
      包驗後毛重四公克，亦屬供轉讓第三級毒品犯罪所用之物，併依毒品危害防制
      條例第十九條第一項規定，宣告沒收之；至送鑑耗損之粉末毛重零點一五公克
      ，既已滅失，自無再予宣告沒收銷燬之必要。
據上論斷，依刑事訴訟法第二百九十九條第一項前段、第三百條，毒品危害防制條例
第八條第五項、第二項、第三項、第十八條第一項前段、第十九條第一項，刑法第十
一條、第二十八條、第五十五條、第二十六條前段，判決如主文。
本案經檢察官甲○○到庭執行職務。
中　　　華　　　民　　　國　　九十四　　年　　　三　　　月　　　二　　　日
                                  臺灣高雄地方法院刑事第十二庭
                                      審判長法  官    張維君
                                            法  官    劉惠娟
                                      　    法　官    伍逸康
右正本證明與原本無異。
如不服本判決，應於收受送達後十日內向本院提出上訴書狀。
　　　　　　　　　　　　　　　　　　　　　　書記官    吳月華
中　　　華　　　民　　　國　　九十四　　年　　　三　　　月　　　二　　　日
附錄本案論罪科刑法條全文：
毒品危害防制條例第八條
轉讓第一級毒品者，處一年以上七年以下有期徒刑，得併科新臺幣一百萬元以下罰金
。
轉讓第二級毒品者，處六月以上五年以下有期徒刑，得併科新臺幣七十萬元以下罰金
。
轉讓第三級毒品者，處三年以下有期徒刑，得併科新臺幣三十萬元以下罰金。
轉讓第四級毒品者，處一年以下有期徒刑，得併科新臺幣十萬元以下罰金。
前四項之未遂犯罰之。
轉讓毒品達一定數量者，加重其刑至二分之一，其標準由行政院定之。
